【裁判字號】    97,上訴,942
【裁判日期】    971008
【裁判案由】    違反著作權法
【裁判全文】
臺灣高等法院高雄分院刑事判決         97年度上訴字第942號
上  訴  人
即  被  告  乙○○
上  訴  人
即  被  告  丙○○○
上  一  人
選任辯護人  黃進祥  律師
            江順雄  律師
            黃建雄  律師
上列上訴人因違反著作權法案件，不服臺灣高雄地方法院97年度
訴字第265 號中華民國97年3 月27日第一審判決（起訴案號：臺
灣高雄地方法院檢察署96年度偵字第23701 號），提起上訴，本
院判決如下：
     主  文
上訴駁回。
    事  實
一、乙○○係屏東市○○路578 號昀展影音科技企業社（下稱昀
    展企業社）負責人，丙○○○係昀展企業社所僱之維修人員
    ，其2 人均係以出租電腦伴唱機為業之人，明知「再生緣」
    、「夢醒在三更」、「你你你」、「愛你袂變心」、「人生
    路」、「心愛的」、「愛你」、「碗筷」等8 首歌曲，均係
    他人即瑞影企業股份有限公司（下稱瑞影公司）享有著作財
    產權之音樂著作，非經該公司之授權或同意，不得任意重製
    ，詎乙○○、丙○○○2 人於民國（以下同）95年7 月18日
    起，以每月每台新台幣（以下同）5 千元之價格，出租電腦
    伴唱機7 台予黃居鵬（另為不起訴之處分）所經營址設於高
    雄縣鳥松鄉○○路393 之2 號之「麗池小吃部」，嗣於95年
    12月19日後至96年4 月24日前某日，竟共同基於侵害他人著
    作財產權之犯意聯絡，由乙○○交付有上開8 首歌曲之磁片
    予丙○○○，再由丙○○○持該磁片，將上開歌曲非法重製
    於上開出租予黃居鵬之金嗓牌電腦伴唱機其中3 台內（機號
    ：00000000號、00000000號、00000000號），而侵害瑞影公
    司之著作財產權。嗣於96年5 月4 日19時36分許，為警持臺
    灣高雄地方法院搜索票前往上開處所搜索，當場扣得電腦伴
    唱機台3 台、點歌本3 本，始知上情。
二、案經瑞影公司訴由高雄縣政府警察局仁武分局移送台灣高雄
    地方法院檢察署檢察官偵查起訴。
    理  由
壹、證據能力部分：
一、按被告以外之人於審判外之言詞或書面陳述，除法律有規定
    者外，不得作為證據，刑事訴訟法第159 條第1 項定有明文
    ，此即學理上所稱之「傳聞證據排除法則」，而依上開法律
    規定，傳聞證據原則上固無證據能力，但如法律別有規定者
    ，即例外認有證據能力。又除同法第159 條之1 至之3 之情
    形外，從事業務之人於業務上或通常業務過程所須製作之紀
    錄文書、證明文書，除顯有不可信之情況外，該書證亦有證
    據能力，刑事訴訟法第159 條之4 第2 款定有明文。經查，
    本件卷附告訴人所提之著作權授權證明書，係從事業務之人
    於通常業務過程所製作之記錄文書，並非特為本案訴訟而製
    作，其並無預見日後可能會被提供做為證據之偽造動機，是
    其虛偽之可能性小，其可信度極高，被告乙○○、丙○○○
    亦未釋明其有「顯有不可信之情況」之理由，應認其有證據
    能力。
二、又按被告以外之人於審判外之陳述，雖不符刑事訴訟法第15
    9 條之1 至之4 之規定，然經當事人於審判程序同意作為證
    據，法院審酌該言詞陳述或書面陳述作成時之情況，認為適
    當者，亦得為證據。當事人、代理人或辯護人於法院調查證
    據時，知有第159 條第1 項不得為證據之情形，而未於言詞
    辯論終結前聲明異議者，視為有前項之同意，同法第159 條
    之5 亦有明文。經查卷附扣押筆錄、扣押物品目錄表、保管
    單各1 份、營利事業登記證1 紙及租賃契約書等，業經審理
    時予以提示並告以要旨，且經上訴人乙○○、丙○○○及辯
    護人表示意見，當事人已知上述證據乃傳聞證據，且未於言
    詞辯論終結前對該等證據異議，依上開規定，已擬制同意其
    有證據能力，審酌該等傳聞證據作成時之狀況，並無不宜作
    為證據之情形，依前開說明，均得作為證據。
貳、實體部分：
一、訊之上訴人乙○○、丙○○○固坦承有出租上開金嗓牌電腦
    伴唱機予黃居鵬一事，惟均矢口否認有何未經授權將上開歌
    曲非法重製於出租之伴唱機之犯行，上訴人乙○○辯稱：上
    開歌曲在我買來時就在伴唱機台內，我並未灌錄新歌在機台
    內云云；上訴人丙○○○辯稱：係乙○○要求才在上開機台
    內灌製歌曲，我不知是未經授權之歌曲云云。惟查：
（一）上開伴唱機係上訴人乙○○於95年7 月18日起出租予麗池
      小吃部，而租用期間有客人反應要新歌，麗池小吃部即向
      昀展企業社反應，昀展企業社即派上訴人丙○○○前來處
      理等情，業據證人即麗池小吃部負責人黃居鵬於原審審理
      中陳述明確（見原審卷第40頁），核與上訴人丙○○○於
      偵查中坦承：麗池小吃部所擺設伴唱機，被查獲灌有瑞影
      公司所專屬著作權之「愛你」的8 首歌曲，是乙○○拿磁
      片讓我灌錄等語相符（見偵查卷第15頁筆錄），且有租賃
      契約書1 紙在卷可稽（見警卷第43頁）。因上訴人丙○○
      ○於偵查中坦承：「愛你」等8 首歌曲，是乙○○拿磁片
      讓我灌錄等語，足見扣案伴唱機內之「愛你」等8 首歌曲
      ，是上訴人乙○○拿磁片讓上訴人丙○○○所灌錄無誤。
（二）又上開「再生緣」、「夢醒在三更」、「你你你」、「愛
      你袂變心」、「人生路」、「心愛的」、「愛你」、「碗
      筷」等8 首歌曲，係瑞影公司分別於95年11月23日至95年
      12月19日間陸續取得發行之授權始正式發行上市，在此之
      前市面上並無此8 首歌曲，此業據證人即瑞影公司職員甲
      ○○於原審審理中陳述明確（見審卷第38頁），並有上開
      8 首歌曲之獨家發行暨專屬授權書2 紙在卷可查（見警卷
      第32─33頁），顯見上開8 首歌曲並非原本出租時即在機
      台內，上訴人乙○○所辯顯不足採信；又上開8 首歌曲係
      在原本購買之伴唱機上附加灌錄，正常情況之下自應另有
      著作權人之授權，上訴人丙○○○從事電腦伴唱機之維修
      ，對此自難諉為不知，其所辯亦不足採信。
（三）又該「再生緣」、「夢醒在三更」、「你你你」、「愛你
      袂變心」、「人生路」、「心愛的」、「愛你」、「碗筷
      」等8 首歌曲，原是分別由張錦華作詞作曲（再生緣）、
      王伯君（巴布）作詞，蕭蔓萱作曲（夢醒在三更、你你你
      ）、黃明洲作詞作曲（愛你袂變心）、江志豐作詞作曲（
      愛你、碗筷、人生路）、張燕清作詞作曲（心愛的），再
      將著作權轉讓予豪記影視唱片有限公司負責人吳東龍，豪
      記影視唱片有限公司負責人吳東龍再專屬授權告訴人瑞影
      企業股份有限公司獨家發行，而為重製、散布、出租、公
      開演出、公開上映之專屬授權，此有張錦華、王伯君（巴
      布），蕭蔓萱、黃明洲、江志豐、張燕清之著作權財產權
      讓與證明書（見本院卷第148 頁以下、警卷第52頁以下照
      片）、獨家發行權暨專屬授權證明書（見警卷第32、33頁
      ）可稽。是告訴人瑞影企業股份有限公司證有告訴權，上
      訴人乙○○、丙○○○辯謂瑞影企業股份有限公司非著作
      權人無告訴權云云，亦非可採。
    綜上所述，因上訴人丙○○○於偵查中坦承：「愛你」等8
    首歌曲，是乙○○拿磁片讓我灌錄等語，足見扣案伴唱機內
    之「愛你」等8 首歌曲，是上訴人乙○○拿磁片讓上訴人丙
    ○○○所灌錄，扣案伴唱機內有該8 首歌曲，復有警卷照片
    可憑，足證確有意圖出租而擅自重製歌曲情事，事證明確，
    上訴人乙○○、丙○○○所辯均係卸責之詞，不足採信，其
    等犯行均已堪認定。
二、核上訴人乙○○、丙○○○2 人所為，均係犯著作權法第91
    條第2 項意圖出租而重製罪。上訴人乙○○、丙○○○2 人
    就上開重製歌曲之犯行，彼此間有犯意之聯絡及行為之分擔
    ，均應論以共同正犯。
三、原審適用著作權法第91條第2 項、第98條前段、刑法第11條
    、第28條、第41條第1 項前段、中華民國96年罪犯減刑條例
    第2 條第1 項第3 款、第7 條、第9 條規定，並審酌上訴人
    乙○○、丙○○○2 人欠缺智慧財產權保護概念，為圖私利
    而侵害告訴人之著作權，其侵害之數量尚非鉅大，犯罪所得
    利益非高，上訴人乙○○為負責人是主謀，上訴人丙○○○
    係受僱他人，又2 人犯後否認犯罪，態度不佳，上訴人丙○
    ○○前於95年間曾違反著作權法案件，經台灣高雄地方法院
    判處拘役55日，如易科罰金以300 元折算1 日確定，並於95
    年11月28日執行完畢，有其台灣高等法院被告前案紀錄表1
    份在卷可憑，此次又再犯等一切情狀，爰量處上訴人乙○○
    有期徒刑8 月，上訴人丙○○○有期徒刑1 年。又以上訴人
    乙○○、丙○○○2 人所犯上開罪名，係於96年4 月24日以
    前所為，均合於中華民國96年罪犯減刑條例第2 條第1 項第
    3 款之規定，應各減其宣告刑2 分之1 為上訴人乙○○有期
    徒刑4 月，上訴人丙○○○有期徒刑6 月，並分別諭知如易
    科罰金均以新台幣1 千元折算1 日。扣案電腦伴唱機3 台、
    歌本3 本，為上訴人乙○○所有，供其犯著作權法第91 條
    第2 項之罪所用之物，爰依著作權法第98條前段之規定予以
    宣告沒收。經核原判決認事用法並無不合，量刑亦屬適當，
    上訴人乙○○、丙○○○2 人上訴否認犯罪，均為無理由，
    均應予駁回。
據上論斷，應依刑事訴訟法第368 條，判決如主文。
本案經檢察官許美女到庭執行職務。
中    華    民    國    97    年    10    月    8     日
                    刑事第六庭    審判長法  官  王憲義
                                        法  官  邱永貴
                                        法  官  張盛喜
以上正本證明與原本無異。
如不服本判決應於收受本判決後10日內向本院提出上訴書狀，其
未敘述上訴理由者，並得於提起上訴後10日內向本院補提理由書
狀（均須按他造當事人之人數附繕本）「切勿逕送上級法院」。
中    華    民    國    97    年    10    月    8     日
                                        書記官  黃一秋
附錄本判決論罪科刑法條：
著作權法第91條第2項
意圖銷售或出租而擅自以重製之方法侵害他人之著作財產權者，
處6 月以上5 年以下有期徒刑，得併科新臺幣20萬元以上200 萬
元以下罰金。


司法院資訊處製作；財團法人民間司法改革基金會備份。
